臺灣新竹地方法院刑事判決
110年度金訴字第308號
公  訴  人  臺灣新竹地方檢察署檢察官
被      告  劉鴻禧


上列被告因違反洗錢防制法等案件，經檢察官提起公訴（110年
度偵緝字第687號），被告於本院準備程序中，就被訴事實為有
罪之陳述，經告知被告簡式審判程序之旨，並聽取檢察官及被告
之意見後，經本院合議庭評議後裁定由受命法官獨任進行簡式審
判程序，並判決如下：
    主  文
劉鴻禧幫助犯洗錢防制法第十四條第一項之一般洗錢罪，累犯，
處有期徒刑壹月，併科罰金新臺幣伍仟元，罰金如易服勞役，以
新臺幣壹仟元折算壹日。
    事實及理由
一、本案犯罪事實及證據，除證據部分增列「被告於本院準備程
    序中及審理中之自白」外，其餘均引用檢察官起訴書之記載
    （如附件）。
二、論罪科刑：
（一）核被告所為，係犯刑法第30條第1項前段、第339條第1項
      之幫助詐欺取財罪，及刑法第30條第1項前段、洗錢防制
      法第14條第1項之幫助一般洗錢罪。被告以一提供帳戶之
      行為，同時觸犯上開幫助詐欺取財罪及幫助洗錢罪，為想
      像競合犯，應從一重論以一幫助洗錢罪。
（二）被告幫助他人犯一般洗錢罪，為幫助犯，爰依刑法第30條
      第2項規定按正犯之刑減輕之。又被告已於本院審理中就
      幫助洗錢之犯行自白，此部分應依洗錢防制法第16條第2
      項規定，遞減輕其刑。
（三）檢察官雖主張被告構成累犯，惟並未具體指出證明方法，
      自難認其確實符合累犯之要件（最高法院110年度台上字
      第5660號判決意旨參照）；且司法院大法官釋字第775號
      解釋意旨所提出之「特別惡性」、「刑罰反應力薄弱」等
      累犯加重要件既然均屬於人格責任論之特別預防目的，本
      應以個案中可認為行為人具有極為明顯且特殊之不法與罪
      責非難必要為其前提較妥，而非由法院在現有刑事司法能
      量實際上難以判定行為人個人情狀有無固有缺陷的前提下
      逕予擅斷，故相關前科紀錄於量刑審酌中之素行部分予以
      參考即為已足。
（四）爰審酌被告任意提供上開帳戶資料予他人，幫助他人犯罪
      ，致使真正犯罪者得以隱匿其身分，助長詐欺犯罪猖獗，
      破壞社會治安及金融秩序，更將造成警察機關查緝詐騙集
      團犯罪之困難，並致使被害人等財產權受侵害，所為實值
      譴責，惟念被告犯後終能坦承犯行，犯後態度尚可，且業
      與被害人達成調解且已履行完畢，有本院111年度刑移調
      字第40號調解筆錄附卷可餐（見本院卷第43至44頁），暨
      其自述國中肄業之智識程度、目前職業為工廠操作員，之
      後要繼續學業、未婚無子女，與母親、哥哥同住，經濟狀
      況普通，無負債等一切情狀，量處如主文所示之刑，並諭
      知罰金易服勞役之折算標準。
四、不予沒收之說明：
　　被告將其申請之玉山銀行帳戶資料提供予詐騙集團成員遂行
    詐欺取財及洗錢等犯行，據被告供稱並未獲得任何報酬在卷
    ，亦無積極證據證明被告就本案犯行獲有報酬，無從認定有
    何犯罪所得，爰不予宣告沒收。
據上論斷，應依刑事訴訟法第273條之1第1項、第284條之1、第2
99條第1項前段、第310條之2、第454條第2項，判決如主文。
本案經檢察官黃瑞盛提起公訴，檢察官葉益發、陳亭宇到庭執行
職務。　　　
中　　華　　民　　國　　111 　年　　7 　　月　　15　　日
                  刑事第七庭      法　官      王榮賓
以上正本證明與原本無異。
如不服本判決應於收受送達後20日內向本院提出上訴書狀，並應
敘述具體理由；其未敘述上訴理由者，應於上訴期間屆滿後20日
內向本院補提理由書（均須按他造當事人之人數附繕本）「切勿
逕送上級法院」。告訴人或被害人如對於本判決不服者，應具備
理由請求檢察官上訴，其上訴期間之計算係以檢察官收受判決正
本之日期為準。
中　　華　　民　　國　　111 　年　　7 　　月　　15　　日
                                  書記官      蘇鈺婷

附錄本案論罪科刑法條：
洗錢防制法第2條第2款
本法所稱洗錢，指下列行為：
二、掩飾或隱匿特定犯罪所得之本質、來源、去向、所在、所有
    權、處分權或其他權益者。　　
洗錢防制法第14條第1項
有第二條各款所列洗錢行為者，處7年以下有期徒刑，併科新臺
幣5百萬元以下罰金。
刑法第339條第1項
意圖為自己或第三人不法之所有，以詐術使人將本人或第三人之
物交付者，處5年以下有期徒刑、拘役或科或併科50萬元以下罰
金。
刑法第30條
幫助他人實行犯罪行為者，為幫助犯。雖他人不知幫助之情者，
亦同。
幫助犯之處罰，得按正犯之刑減輕之。

附件：
臺灣新竹地方檢察署檢察官起訴書
                                    110年度偵緝字第687號
    被      告  劉鴻禧  男  22歲（民國00年0月00日生）   
                        住新竹縣○○鄉○○村○○○街00巷
                          0號                           
                        國民身分證統一編號：Z000000000號
上列被告因違反洗錢防制法等案件，業經偵查終結，認應提起公
訴，茲將犯罪事實及證據並所犯法條分敘如下：
        犯罪事實
一、劉鴻禧前因擔任詐騙集團車手之詐欺案件，經臺灣臺北地方
    法院以106年度訴字第262號判決判處有期徒刑6月確定，於
    民國107年10月15日執行完畢。詎仍不知悔改，可預見其交
    付金融帳戶資料，可能幫助不法犯罪集團隱匿詐欺或財產犯
    罪所得之財物，致使被害人及警方追查無門，竟仍基於幫助
    詐欺及違反洗錢防制法之犯意，於自108年底到109年3月19
    日之間某時，在新竹縣○○鄉○○村○○○街00巷0號之住處附近，
    將其所有之玉山商業銀行臺灣銀行股份有限公司帳號0000-0
    000-00000號帳戶（下稱上開玉山銀行帳戶）之存摺及金融
    卡，提供予真實姓名年籍不詳自稱「陳志豪」之 成年人，
    而容任他人作為詐騙不特定人匯款之人頭帳戶。嗣「陳志豪
    」所屬詐騙集團成員取得上開帳戶資料後，即意圖為自己不
    法之所有，於109年3月11日上午8時許起，透過通訊軟體LIN
    E向吳品勳誆稱：其投資「LBC全球貿易交易所」有獲利，需
    依指示匯入本金云云，致吳品勳陷於錯誤，匯款多筆，其中
    於109年3月19日晚間7時56分許，匯款新臺幣3萬元至上開玉
    山銀行帳戶，旋遭提領。
二、案經花蓮縣警察局吉安分局報告偵辦。
        證據並所犯法條
一、訊據被告劉鴻禧固坦承有將上開帳戶資料提供予「陳志豪」
    之事實，惟矢口否認犯行，辯稱：我是將簿子借給「陳志豪
    」，當時他叫我賣給他，我並沒有賣給他，他說他工作要有
    簿子匯款等語。經查，衡諸我國民間工作之常情，薪資轉帳
    應匯入本人帳戶，被告身為我國成年國民，對此自難諉為不
    知，且被告曾因擔任詐騙集團車手之詐欺案遭判刑確定，當
    知金融帳戶不得任意借予他人使用，是被告對於「陳志豪」
    取得上開帳戶資料將用於非法用途乙節，當有認識，而被告
    仍將上開帳戶資料交付予「陳志豪」使用，以致自己無法完
    全控制該帳戶之使用及其內款項之流向，其有幫助詐欺取財
    及洗錢之不確定故意甚明。又證人吳品勳遭詐騙而匯款之事
    實，業據證人吳品勳於警詢時證述明確，並有上開玉山銀行
    帳戶客戶基本資料、交易明細及證人提供之對話紀錄截圖各
    1份附卷可稽，是被告犯嫌堪予認定。
二、核被告所為，係犯刑法第30條第1項及刑法第339條第1項之
    幫助詐欺取財、刑法第30條第1項及洗錢防制法第2條第2款
    暨同法第14條第1項之幫助洗錢等罪嫌。被告以一提供帳戶
    之行為，同時涉犯上開2罪名，為想像競合犯，請依刑法第5
    5條規定從較重之幫助洗錢罪處斷。被告前有如犯罪事實欄
    所載之論罪科刑及執行情形，有本署刑案資料查註紀錄表在
    卷供憑，其於有期徒刑執行完畢5年內，故意再犯本件有期
    徒刑以上之罪，為累犯，請參照司法院大法官會議釋字第77
    5號解釋意旨，審酌是否依刑法第47條第1項規定加重其刑。
三、依刑事訴訟法第251條第1項提起公訴。
    此  致
臺灣新竹地方法院
中    華    民    國   110    年    10    月    4     日
                              檢  察  官  黃瑞盛
本件正本證明與原本無異    
中    華    民    國   110    年    10    月    12    日
                              書  記  官  張政仁
所犯法條
中華民國刑法第30條（幫助犯及其處罰）
幫助他人實行犯罪行為者，為幫助犯。雖他人不知幫助之情者，
亦同。
幫助犯之處罰，得按正犯之刑減輕之。
中華民國刑法第339條（普通詐欺罪）
意圖為自己或第三人不法之所有，以詐術使人將本人或第三人之
物交付者，處 5 年以下有期徒刑、拘役或科或併科 50 萬元以
下罰金。
以前項方法得財產上不法之利益或使第三人得之者，亦同。
前二項之未遂犯罰之。
洗錢防制法第2條
本法所稱洗錢，指下列行為：
一、意圖掩飾或隱匿特定犯罪所得來源，或使他人逃避刑事追訴
    ，而移轉或變更特定犯罪所得。
二、掩飾或隱匿特定犯罪所得之本質、來源、去向、所在、所有
    權、處分權或其他權益者。
三、收受、持有或使用他人之特定犯罪所得。
洗錢防制法第14條
有第二條各款所列洗錢行為者，處 7 年以下有期徒刑，併科新
臺幣 5 百萬元以下罰金。
前項之未遂犯罰之。
前二項情形，不得科以超過其特定犯罪所定最重本刑之刑。